臺灣新北地方法院刑事判決　　　　　　110年度金訴字第482號
　　　　　　　　　　　　　　　　　　110年度金訴字第566號
　　　　　　　　　　　　　　　　　　110年度金訴字第632號
公　訴　人　臺灣新北地方檢察署檢察官
被　　　告　陳治宇




上列被告因違反洗錢防制法等案件，經檢察官提起公訴（110 年
度偵字第15938 號、第15955 號、第23261 號、第24200 號）及
追加起訴（第一次追加起訴案號：110 年度偵字第28073 號、第
28075 號，第二次追加起訴案號：110 年度偵字第28712 號），
被告就被訴事實為有罪之陳述，經告知簡式審判程序之旨，並聽
取當事人之意見後，本院合議庭裁定改由受命法官獨任依簡式審
判程序進行，判決如下：
    主  文
陳治宇犯如附表所示之罪，各處如附表「宣告刑」欄所示之刑。
應執行有期徒刑壹年，應執行罰金新臺幣肆萬元，罰金如易服勞
役，以新臺幣壹仟元折算壹日。
    事  實
一、陳治宇明知金融機構帳戶為關係個人財產、信用之重要理財
    工具，如提供他人使用，未加闡明正當用途，常被利用為與
    財產有關之犯罪工具，而對於不法份子利用他人金融機構帳
    戶實行詐欺或其他財產犯罪，有所預見，並可預見將他人匯
    入自己金融帳戶之來路不明款項，依指示轉帳至其他金融帳
    戶之舉，將使檢、警、憲、調人員與被害人均難以追查該詐
    欺取財罪所得財物，而得用以掩飾詐欺集團所犯詐欺取財罪
    犯罪所得之去向、所在，竟以此等事實之發生均不違背其本
    意之不確定故意，與不詳詐欺者共同基於詐欺取財及洗錢犯
    意聯絡，於109 年2 月間將其所申辦之合作金庫商業銀行帳
    號000-0000000000000 號帳戶（下稱本案合庫帳戶）提供予
    不詳詐欺者作為轉帳及洗錢之用，再由不詳詐欺者先後於附
    表「詐騙時間及方式」欄所示之時間，施用所示之詐術，使
    如附表「付款人」欄所示之陳韻如等8 人皆陷於錯誤，於附
    表「轉帳時間」所示之時間，將「轉帳金額」欄所示之金額
    轉至本案合庫帳戶，被告再依不詳詐欺者以電話或通訊軟體
    LINE所指示之帳號及金額，將陳韻如等8 人轉帳之金額轉出
    ，而掩飾各該詐欺犯罪所得之去向。
二、案經陳韻如訴由臺中市政府警察局第二分局，王麗雅、陳品
    潔、林宏宇、黃軒庸訴由臺中市政府警察局第六分局，陳秀
    英、李睿桓訴由桃園市政府警察局平鎮分局，均報請臺灣新
    北地方檢察署檢察官偵查起訴。
    理  由
一、訊據被告陳治宇對於上揭犯罪事實，於本院準備程序及審理
    時坦承不諱（見金訴卷第91、94、97頁），核與證人即告訴
    人陳韻如（見110 年度偵字第28712 號卷【下稱偵28712 卷
    】第141 至144 頁）、王麗雅（見110 年度偵字第15938 號
    卷第7 至10頁）、陳品潔（見110 年度偵字第15955 號卷第
    18至24頁）、林宏宇（見110 年度偵字第23261 號卷第9 至
    11頁）、黃軒庸（見110 年度偵字第24200 號卷【下稱偵24
    200 卷】第10頁）、陳秀英（見110 年度偵字第28073 號卷
    【下稱偵28073 卷】第45至50頁）、李睿桓（偵28073 卷第
    52、53頁）於警詢時之證述、證人即被害人黃裕豪（見110
    年度偵字第28075 號卷【下稱偵28075 卷】第36至41頁）於
    警詢時之證述相符，並有本案合庫帳戶之開戶資料及交易明
    細（見偵2400卷第33至48頁），告訴人陳韻如國泰世華銀行
    帳戶交易明細表（見偵28712 卷第177 頁反面），被害人黃
    裕豪、告訴人林宏宇、黃軒庸與不詳詐欺者之LINE對話紀錄
    翻拍照片等在卷可稽（見偵28075 卷第58至61頁、偵23261
    卷第21至23頁、偵2400卷第20、21頁），足認被告上開任意
    性自白與事實相符，可以採信。本案事證明確，被告犯行均
    堪認定，俱應依法論科。
二、論罪科刑：
  ㈠核被告所為，均係犯刑法第339 條第1 項之詐欺取財罪及洗
    錢防制法第2 條第2 款、第14條第1 項之洗錢罪（各8 罪）
    。被告與不詳詐欺者間有犯意聯絡及行為分擔，應論以共同
    正犯。
  ㈡被告所為各次詐欺取財及洗錢行為，均係以一行為犯上開2
    罪名，為想像競合犯，應依刑法第55條規定，從一重之洗錢
    罪處斷。
  ㈢被告對附表編號1 至8 所示告訴人、被害人等8 人所犯上開
    8 次洗錢罪，係分別侵害不同被害人之獨立財產監督權，犯
    意各別，行為互異，應予分論併罰。
  ㈣被告前因詐欺案件，經本院以105 年度簡字第7345號判決處
    有期徒刑5 月確定，於106 年9 月28日易科罰金執行完畢，
    有其臺灣高等法院被告前案紀錄表存卷可查。被告於受有期
    徒刑執行完畢後，5 年以內故意再犯本案有期徒刑之各罪，
    為累犯。而觀司法院釋字第775 號解釋其解釋文及理由之意
    旨，係指構成累犯者，不分情節，一律加重最低本刑，於不
    符合刑法第59條所定要件之情形下，致生行為人所受之刑罰
    超過其所應負擔罪責之個案，不符罪刑相當原則、比例原則
    。於此範圍內，在修正前，為避免發生上述罪刑不相當之情
    形，法院就該個案應裁量是否加重最低本刑；準此，該解釋
    係指個案應量處最低法定刑、又無法適用刑法第59條在內減
    輕規定之情形，法院應依此解釋意旨裁量不予加重最低本刑
    。經查被告並無此種情形，是加重法定最低度刑，尚不至於
    使行為人所受之刑罰超過其所應負擔罪責，而無上開解釋所
    指不符罪刑相當原則與比例原則之情形，均應依刑法第47條
    第1 項之規定加重其刑。
  ㈤按犯洗錢防制法第14條、第15條之罪，在偵查或審判中自白
    者，減輕其刑，洗錢防制法第16條第2 項定有明文。查被告
    於審理中自白犯罪，業如前述，符合上開減刑要件，爰依該
    規定減輕其刑，並先加後減之。
  ㈥爰審酌被告明知目前社會詐騙盛行，竟將本案合庫帳戶提供
    予不詳詐欺者作為犯罪工具，復將轉入本案合庫帳戶之詐欺
    犯罪所得依指示轉出，掩飾犯罪所得之去向，非但助長社會
    詐騙風氣，致使無辜民眾受騙而受有財產上損害，造成執法
    機關難以追查詐騙者之真實身分及犯罪所得之去向，益增告
    訴人、被害人等求償之困難度，行為殊不足取；惟考量被告
    於審理中終知坦承犯行，並與告訴人陳品潔、林宏宇、黃軒
    庸、陳韻如分別以分期給付新臺幣（下同）7 萬元、2 萬元
    、1 萬5000元、1 萬2000元等條件成立調解，此有本院調解
    筆錄共3 份存卷可查，犯後態度非劣；兼衡被告曾有詐欺前
    科之素行，自陳高職畢業之智識程度，從事保全工作，父母
    有慢性病，祖母患有老人癡呆症，均須被告扶養之家庭生活
    狀況等一切情狀，分別量處如主文所示之刑，暨諭知罰金如
    易服勞役之折算標準，並審酌被告各次犯行之態樣、手段、
    動機均相同，於併合處罰時其責任非難重複之程度更高之情
    ，酌定如主文所示之應執行刑，以資處罰。
據上論斷，應依刑事訴訟法第273 條之1 第1 項、第299 條第1
項前段，洗錢防制法第2 條第2 款、第14條第1 項、第16條第2
項，刑法第11條、第28條、第339 條第1 項、第55條、第47條第
1 項、第42條第3 項前段、第51條第5 款，刑法施行法第1 條之
1 第1 項，判決如主文。
本案經檢察官羅雪舫偵查起訴及追加起訴，由檢察官劉新耀到庭
執行職務。
中    華    民    國   110    年    11    月    29    日
                  刑事第十五庭  法  官  游涵歆
以上正本證明與原本無異。
如不服本判決應於收受判決後20日內向本院提出上訴書狀，並應
敘述具體理由。其未敘述上訴理由者，應於上訴期間屆滿後20日
內向本院補提理由書（均須按他造當事人之人數附繕本）「切勿
逕送上級法院」。
                                書記官  李宥寬
中    華    民    國   110    年    11    月    29    日
附錄本案論罪科刑法條全文：
洗錢防制法第2 條
本法所稱洗錢，指下列行為：
一、意圖掩飾或隱匿特定犯罪所得來源，或使他人逃避刑事追訴
    ，而移轉或變更特定犯罪所得。
二、掩飾或隱匿特定犯罪所得之本質、來源、去向、所在、所有
    權、處分權或其他權益者。
三、收受、持有或使用他人之特定犯罪所得。
洗錢防制法第14條
有第2 條各款所列洗錢行為者，處7 年以下有期徒刑，併科新臺
幣500 萬元以下罰金。
前項之未遂犯罰之。
前2 項情形，不得科以超過其特定犯罪所定最重本刑之刑。
中華民國刑法第339 條
意圖為自己或第三人不法之所有，以詐術使人將本人或第三人之
物交付者，處5 年以下有期徒刑、拘役或科或併科50萬元以下罰
金。
以前項方法得財產上不法之利益或使第三人得之者，亦同。
前2 項之未遂犯罰之。
附表：
┌─┬───┬─────────┬────┬───┬─────────┐
│編│付款人│詐騙時間及方式    │轉帳時間│轉帳金│宣告刑            │
│號│      │                  │        │額（新│                  │
│  │      │                  │        │臺幣）│                  │
├─┼───┼─────────┼────┼───┼─────────┤
│1 │陳韻如│詐騙集團成員於108 │109 年3 │2500  │陳治宇共同犯洗錢防│
│  │      │年10月7 日15時許，│月5 日某│      │制法第十四條第一項│
│  │      │以LINE向陳韻如謊稱│時許    │      │之洗錢罪，累犯，處│
│  │      │可使用ENAI程式投資├────┼───┤有期徒刑參月，併科│
│  │      │比特幣獲利云云，致│109 年3 │17000 │罰金新臺幣伍仟元，│
│  │      │陳韻如陷於錯誤，進│月5 日某│      │罰金如易服勞役，以│
│  │      │行多次轉帳，其中右│時許    │      │新臺幣壹仟元折算壹│
│  │      │列款項轉入本案合庫│        │      │日。              │
│  │      │帳戶。            │        │      │                  │
├─┼───┼─────────┼────┼───┼─────────┤
│2 │黃裕豪│詐騙集團成員於108 │109 年3 │10000 │陳治宇共同犯洗錢防│
│  │      │年12月24日17時3 分│月5 日9 │      │制法第十四條第一項│
│  │      │起，以LINE向黃裕豪│時35分  │      │之洗錢罪，累犯，處│
│  │      │謊稱可使用ENAI程式│        │      │有期徒刑參月，併科│
│  │      │投資比特幣獲利云云│        │      │罰金新臺幣伍仟元，│
│  │      │，致黃裕豪陷於錯誤│        │      │罰金如易服勞役，以│
│  │      │，進行多次轉帳，其│        │      │新臺幣壹仟元折算壹│
│  │      │中右列款項轉入被告│        │      │日。              │
│  │      │合庫帳戶。        │        │      │                  │
├─┼───┼─────────┼────┼───┼─────────┤
│3 │王麗雅│詐騙集團成員於109 │109 年3 │27000 │陳治宇共同犯洗錢防│
│  │      │年1 月26日起，以LI│月4 日19│      │制法第十四條第一項│
│  │      │NE向王麗雅謊稱可使│時34分  │      │之洗錢罪，累犯，處│
│  │      │用ENAI程式投資比特├────┼───┤有期徒刑伍月，併科│
│  │      │幣獲利云云，致王麗│109 年3 │30000 │罰金新臺幣貳萬元，│
│  │      │雅陷於錯誤，進行多│月6 日20│      │罰金如易服勞役，以│
│  │      │次轉帳，其中右列款│時22分  │      │新臺幣壹仟元折算壹│
│  │      │項轉入本案合庫帳戶├────┼───┤日。              │
│  │      │。                │109 年3 │30000 │                  │
│  │      │                  │月7 日19│      │                  │
│  │      │                  │時31分  │      │                  │
│  │      │                  ├────┼───┤                  │
│  │      │                  │109 年3 │30000 │                  │
│  │      │                  │月8 日21│      │                  │
│  │      │                  │時44分  │      │                  │
├─┼───┼─────────┼────┼───┼─────────┤
│4 │陳品潔│詐騙集團成員於109 │109 年3 │100000│陳治宇共同犯洗錢防│
│  │      │年1 月30日起，以LI│月5 日某│      │制法第十四條第一項│
│  │      │NE向陳品潔謊稱可使│時許    │      │之洗錢罪，累犯，處│
│  │      │用ENAI程式投資比特│        │      │有期徒刑肆月，併科│
│  │      │幣獲利云云，致陳品│        │      │罰金新臺幣壹萬元，│
│  │      │潔陷於錯誤，進行多│        │      │罰金如易服勞役，以│
│  │      │次轉帳，其中右列款│        │      │新臺幣壹仟元折算壹│
│  │      │項轉入本案合庫帳戶│        │      │日。              │
│  │      │。                │        │      │                  │
├─┼───┼─────────┼────┼───┼─────────┤
│5 │林宏宇│詐騙集團成員於109 │109 年3 │26000 │陳治宇共同犯洗錢防│
│  │      │年1月間某時起，以 │月5 日18│      │制法第十四條第一項│
│  │      │LINE向林宏宇謊稱可│時36分  │      │之洗錢罪，累犯，處│
│  │      │使用ENAI程式投資比│        │      │有期徒刑參月，併科│
│  │      │特幣獲利云云，致林│        │      │罰金新臺幣伍仟元，│
│  │      │宏宇陷於錯誤，進行│        │      │罰金如易服勞役，以│
│  │      │多次轉帳，其中右列│        │      │新臺幣壹仟元折算壹│
│  │      │款項轉入本案合庫帳│        │      │日。              │
│  │      │戶。              │        │      │                  │
├─┼───┼─────────┼────┼───┼─────────┤
│6 │黃軒庸│詐騙集團成員於109 │109 年3 │20000 │陳治宇共同犯洗錢防│
│  │      │年2月5日起，以    │月6 日某│      │制法第十四條第一項│
│  │      │LINE向黃軒庸謊稱可│時許    │      │之洗錢罪，累犯，處│
│  │      │使用ENAI程式投資比│        │      │有期徒刑參月，併科│
│  │      │特幣獲利云云，致黃│        │      │罰金新臺幣伍仟元，│
│  │      │軒庸陷於錯誤，進行│        │      │罰金如易服勞役，以│
│  │      │多次轉帳，其中右列│        │      │新臺幣壹仟元折算壹│
│  │      │款項轉入本案合庫帳│        │      │日。              │
│  │      │戶。              │        │      │                  │
├─┼───┼─────────┼────┼───┼─────────┤
│7 │陳秀英│詐騙集團成員於109 │109 年3 │50000 │陳治宇共同犯洗錢防│
│  │      │年2月29日起，以   │月4 日17│      │制法第十四條第一項│
│  │      │LINE向陳秀英謊稱可│時3 分  │      │之洗錢罪，累犯，處│
│  │      │使用ENAI程式投資比├────┼───┤有期徒刑肆月，併科│
│  │      │特幣獲利云云，致陳│109 年3 │23000 │罰金新臺幣壹萬元，│
│  │      │秀英陷於錯誤，進行│月7 日10│      │罰金如易服勞役，以│
│  │      │多次轉帳，其中右列│時25分  │      │新臺幣壹仟元折算壹│
│  │      │款項轉入本案合庫帳│        │      │日。              │
│  │      │戶。              │        │      │                  │
│  │      │                  │        │      │                  │
├─┼───┼─────────┼────┼───┼─────────┤
│8 │李睿桓│詐騙集團成員於109 │109 年3 │77000 │陳治宇共同犯洗錢防│
│  │      │年3月3日起，以    │月5 日某│      │制法第十四條第一項│
│  │      │LINE向李睿桓謊稱可│時許    │      │之洗錢罪，累犯，處│
│  │      │使用ENAI程式投資比│        │      │有期徒刑肆月，併科│
│  │      │特幣獲利云云，致李│        │      │罰金新臺幣壹萬元，│
│  │      │睿桓陷於錯誤，進行│        │      │罰金如易服勞役，以│
│  │      │多次轉帳，其中右列│        │      │新臺幣壹仟元折算壹│
│  │      │款項轉入本案合庫帳│        │      │日。              │
│  │      │戶。              │        │      │                  │
└─┴───┴─────────┴────┴───┴─────────┘